【裁判字號】    97,上易,2881
【裁判日期】    971120
【裁判案由】    竊盜
【裁判全文】
臺灣高等法院刑事判決                97年度上易字第2881號
上  訴  人  臺灣板橋地方法院檢察署檢察官
被      告  甲○○
上列上訴人因被告竊盜案件，不服臺灣板橋地方法院97年度易字
第 1931號，中華民國97年8月14日第一審判決（起訴案號：臺灣
板橋地方法院檢察署96年度偵字第 28823號），提起上訴，本院
判決如下：
    主  文
上訴駁回。
    理  由
一、按刑事訴訟法第350條、第361條、第362條、第367條規定，
    不服地方法院之第一審判決而上訴者，須提出上訴書狀，並
    應敘述具體理由，為上訴必備之程式；其所提出之書狀未敘
    述上訴理由，或僅曾以言詞陳述上訴理由者，均應於上訴期
    間屆滿後20日內補提理由書於第一審法院。惟原審法院對上
    訴書狀有無記載理由，僅應為形式上之審查，認有欠缺，且
    未據上訴人自行補正者，始應定期間先命補正，至於上訴理
    由是否具體，係屬第二審法院審查範圍，不在命補正之列（
    參照刑事訴訟法第361條之立法意旨 ）。倘上訴人已提出上
    訴理由，但所提非屬具體理由者，應由第二審法院以上訴不
    合法律上之程式，判決駁回之。而所謂具體理由，必係依據
    卷內既有訴訟資料或提出新事證，指摘或表明第一審判決有
    何採證認事、用法或量刑等足以影響判決本旨之不當或違法
    ，而構成應予撤銷之具體事由，始克當之；倘僅泛言原判決
    認定事實錯誤、違背法令、量刑失之過重或輕縱，而未依上
    揭意旨指出具體事由，或形式上雖已指出具體事由，然該事
    由縱使屬實，亦不足以認為原判決有何不當或違法者，皆難
    謂係具體理由，俾與第二審上訴制度旨在請求第二審法院撤
    銷、變更第一審不當或違法之判決，以實現個案救濟之立法
    目的相契合，並節制濫行上訴（最高法院97年度台上字第89
    2號裁判意旨參照）。
二、經查，本件原判決認：(一)依告訴人之代表人徐偉信、證人即
    被告所僱用之工人張明賢之證述，及附卷之德茂公司陳天財
    所出具之委託書、附條件買賣契約書、經濟部工業局動產擔
    保交易（附條件買賣）登記證明書、94年11月30日德茂公司
    與被告所經營之家園貿易有限公司工程合約書、發票人為德
    茂公司、旻揚公司之支票影本各 1份為據，應可認定被告與
    碎石機買受人德茂公司、連帶保證人即徐偉信所經營之旻揚
    公司三者間有債務糾葛。(二)依證人即受被告委託修理上開碎
    石機之高金吉、證人即臺北縣五股鄉○○路 ○段98巷32之23
    號工地賣碎石之負責人鄭永源之證述，應可認定被告確係將
    上開碎石機拖運至五股成泰路工地施工，但業主即鄭永源要
    求被告停工並遷移上開碎石機，始拖移他處另覓放置地點，
    故難認被告將上開碎石機拖離上址五股工地現場，有不法所
    有之意圖。(三)綜上，尚不能僅憑告訴人之指訴，遽認被告有
    竊盜之犯行，且檢察官未舉出其他證據，以證明被告確有竊
    盜犯行存在，原審法院亦查無其他積極證據足以證明被告確
    有公訴人所指之犯行，自應為無罪之諭知。檢察官不服，提
    起上訴，其理由為：茲據告訴人旻揚實業有限公司請求上訴
    意旨略以：「被告甲○○與德茂公司間之債務糾紛與告訴人
    無關，且被告所持有旻揚公司之支票其法律關係尚待釐清，
    被告在未經法院確認與告訴人確存有債權關係前，其片面主
    張與告訴人間存有債務糾葛，顯係卸責之詞，原審判處被告
    無罪顯屬不當，實難令人甘服」等語，經核有相當理由，爰
    提起上訴，並附該聲請上訴書 1份以資參酌等語。惟按告訴
    人之告訴，目的在促使偵查權之發動，而案件之起訴或上訴
    ，目的在案件之繫屬，亦即當事人與法院發生訴訟關係。因
    是訴訟程序中，其訴訟行為之評價原就不同，在偵查程序中
    ，檢察官與告訴人純係單向關係，告訴人之作用在於提供檢
    察官犯罪之資料；而在審判程序中，法院與當事人（檢察官
    、被告）係三方關係，作用在釐清訴訟當事人間有關訴訟資
    料之爭執，進而判斷罪責之有無，告訴人充其量僅係訴訟關
    係人，並不在三方互動關係中。從而，案件進入審理程序後
    ，檢察官單純引述告訴人之觀點或論述，做為訴訟攻防，而
    非以當事人角色對證據價值為主觀之認知與判斷，如此易導
    致訴訟程序中訴訟主體定位不明，甚至影響被告防禦權之行
    使。本件檢察官上訴僅概括引述告訴人對原判決之意見陳述
    為理由，而非以檢察官自身參與訴訟，對證據能力之取捨，
    證明力有無違背經驗法則、論理法則之判斷，據以檢驗原判
    決有無違背法令，或提出新事證，具體指摘原判決有何不當
    ，殊難認其上訴書狀所載與刑事訴訟法第361條第2項「應敘
    述具體理由」之要件相契合。揆諸上開說明，自非屬得上訴
    第二審之具體事由，應認本件上訴違背法律上程式，予以駁
    回，並不經言詞辯論為之。
據上論斷，應依刑事訴訟法第367條前段、第372條，判決如主文
。
中    華    民    國    97    年    11    月    20    日
                  刑事第二庭審判長法  官  洪光燦
                                  法  官  李麗玲
                                  法  官  宋明蒼
以上正本證明與原本無異。
不得上訴。
                                  書記官  駱麗君
中    華    民    國    97    年    11    月    20    日


司法院資訊處製作；財團法人民間司法改革基金會備份。
